# 收购净资产为负数的公司的账务处理

提问人：祈约 时间：2023-07-04 15:44:
A公司与B公司合资成立C公司，A、B公司分别持有C公司50%股权。A公司将C公司作为合营企业核算。
C公司由于经营不善，形成巨额亏损。B公司拟退出C公司。退出日C公司净资产为-100万元，B公司拟支付A公司 50 万元实现股权退出。
A公司单体对C公司的长投早已减记至 0 并在备查簿上记载超额亏损-50万元。
B公司实现退出时，A公司单体及合并分别应如何处理？

回答人：chenyiwei
首先，A应当核实其对C的超额亏损是否承担超出“股东对公司的有限责任”的额外责任，例如借款担保、人员安置等额外责任。如不存在此类情况，且假设A收购C构成非同一控制下合并，则：
1 、A的个别报表层面：按权益法下的长投账面价值（ 0 ）加上本次追加投资成本（ 50 万）作为转成本法后的长期股权投资成本，后续按成本法核算。注意因为C处于资不抵债状态，故需谨慎考虑其减值问题。
2 、A的合并报表层面：对原持有的50%股权按购买日公允价值重新计量，按该部分股权的公允价值与追加投资成本 50 万元之和作为合并成本，按合并报表准则第四十八条规定处理。
注意：需对为何按 50 万元收购资不抵债的合营企业股权作出合理解释，确保具有商业实质，后续个别报表层面的长投减值和合并报表层面的商誉减值都要从严把握。

提问人：祈约 时间：2023-07-17 19:44:
A、B公司不存在关联关系， 50 万系B公司支付给A公司作为补偿款，并非A公司追加投资。

回答人：chenyiwei
如是，为何B公司愿意承担全部亏损，让A安全退出？